【裁判字號】    97,審司,235
【裁判日期】    980730
【裁判案由】    選派清算人
【裁判全文】
臺灣臺北地方法院民事裁定             97年度審司字第235號
聲  請  人  財政部臺北市國稅局
法定代理人  甲○○
上列聲請人聲請選派上益廣興業有限公司清算人事件，本院裁定
如下：
    主  文
選派黃明鈴（民國46年1月20日出生，住臺北縣板橋市○○街66
之3號）為上益廣興業有限公司之清算人。
聲請程序費用新台幣壹仟元由上益廣興業有限公司負擔。
    理  由
一、按解散之公司，除因合併、破產而解散者外，應行清算，公
    司法第24條定有明文。又公司經中央主管機關撤銷或廢止登
    記者，準用公司法第24條規定，公司法第26條之1亦定有明
    文。又無限公司不能依公司法第79條規定定其清算人時，法
    院得因利害關係人之聲請，選派清算人，此項規定於有限公
    司清算時準用之，同法第81條及第113條亦分別定有明文。
二、本件聲請意旨略以：上益廣興業有限公司（下稱上益公司）
    欠繳92年度營利事業所得稅結算申報及92年度未分配盈餘申
    報，依據課稅資料該公司92年度銷售總額達新台幣251,663,
    999元，因該公司唯一股東兼董事黃明進已於民國93年12月7
    日死亡，上益公司並經臺北市政府於96年5月2日命令廢止在
    案，依公司法第26條之1準用同法第24條規定，應進行清算
    程序。惟上益公司之章程並無清算人之相關規定，且唯一股
    東黃明進之法定繼承人均拋棄繼承，上益公司已無其他股東
    可為清算人，致欠繳營業稅繳款書無法送達，聲請人爰以利
    害關係人身分，依公司法第113條準用同法第81條規定聲請
    選派上益公司之清算人等語。
三、經查，上益公司已於96年5月2日經臺北市政府以府產業商字
    第09637701300號函廢止登記，尚未選任清算人一節，有上
    益公司基本資料查詢及本院民事紀錄科查詢表在卷可稽，依
    首揭規定，上益公司應行清算程序。次查，上益公司之章程
    未對選任清算人有特別規定，且黃明進為上益公司唯一股東
    兼董事，而其法定繼承人亦皆已拋棄繼承之事實，業據聲請
    人提出上益公司之營業稅欠稅查詢情形表、營業稅說籍資料
    查詢作業、個人基本資料查詢清單、個人戶籍資料查詢、有
    限公司變更登記表、公司章程、家庭成員資料查詢清單，查
    核無誤，堪信聲請人主張為真實。以上足見，上益公司已無
    董事、股東可擔任公司之清算人，是為處理上益公司之未了
    結事務，以盡速消滅其法人格，聲請人聲請為該公司選派清
    算人，於法並無不合。本院參酌聲請人所提供黃明進家庭成
    員資料查詢單，審酌黃明鈴（民國46年1月20日出生，住臺
    北縣板橋市○○街66之3號）為黃明進之弟，且為進行清算
    事務所需用之公司資料，以其親屬最具接近資料之可能，況
    黃明鈴並無非訟事件法第176條不得選派為清算人之情事，
    堪認選派黃明鈴擔任上益公司之清算人應為妥適。
四、依非訟事件法第24條第1項、第175條第3項，裁定如主文。
中    華    民    國    98    年    7     月    30    日
                  民事第六庭    法  官  黃柄縉
以上正本係照原本作成
不得聲明不服
中    華    民    國    98    年    7     月    30    日
                                書記官  蔡凱如


司法院資訊處製作；財團法人民間司法改革基金會備份。
